【裁判字號】    90,上易,2663
【裁判日期】    900828
【裁判案由】    傷害
【裁判全文】
臺灣高等法院刑事判決                            九十年度上易字第二六六三號
    上  訴  人  臺灣板橋地方法院檢察署檢察官
    被      告  乙○○
右上訴人，因被告傷害案件，不服臺灣板橋地方法院九十年度易字第一八九三號，中
華民國九十年六月二十二日第一審判決（起訴案號：臺灣板橋地方法院檢察署九十年
度偵字第六七四九號）提起上訴，本院判決如左：
    主      文
上訴駁回。
    理      由
一、公訴意旨略以：告訴人丁○○與被告乙○○係婆媳關係，丁○○之子丙○○與被
    告係夫妻關係，惟夫妻感情不合；丁○○與丙○○於民國九十年一月二十二日晚
    上八時許，前往臺北縣板橋市○○路二十一號七樓被告乙○○之娘家，在上址門
    前，因雙方談話不睦，被告乙○○竟基於傷害人身體之犯意，出手毆打丁○○，
    致丁○○受有右手上臂瘀青之傷害，因認被告乙○○涉犯刑法第二百七十七條第
    一項之傷害罪嫌。
二、公訴意旨認被告乙○○涉有前揭傷害犯行，係以告訴人丁○○之指訴及卷附亞東
    紀念醫院診斷證明書為其論據。訊據被告乙○○堅決否認有傷害丁○○之情事，
    並辯稱：當天丁○○與丙○○前來與伊洽談離婚事宜，雙方協議不成，丁○○與
    丙○○便共同毆打伊，伊並無還手，亦未毆打丁○○，而丁○○因要闖入伊娘家
    ，以手撞門才造成其手臂上之傷痕，伊並無去開門等語。
三、按犯罪事實應依證據認定之，無證據不得推定其犯罪事實；又不能證明被告犯罪
    者，應諭知無罪之判決，刑事訴訟法第一百五十四條、第三百零一條第一項分別
    定有明文。又認定不利於被告之事實，須依積極證據，苟積極證據不足為不利於
    被告事實之認定時，即應為有利於被告之認定，更不必有何有利之證據，最高法
    院著有三十年上字第八一六號判例足資參照。又告訴人之告訴，係以使被告受刑
    事訴追為目的，是其陳述是否與事實相符，仍應調查其他證據以資審認，亦有最
    高法院五十二年臺上字第一三００號判例意旨可循。
四、經查：
  (一)告訴人丁○○於偵查中指述：「九十年一月二十二日晚上約八時多，在乙○○媽
    媽家門口，用手打我」，嗣於原審審理時陳稱：「當天晚上七、八點，我跟丙○○到貴興路被告娘家，被告媽媽把門開一半，被告從屋內伸手先抓我頭髮並抓我
    手臂，拿雞毛撢子打我背部好幾下，我頭被被告抓得暈暈的，但我頭沒有驗傷，
    丙○○在後面抱著小孩，我們一直往裡面擠，要阻止被告再打我，我兒子有看到
    被告拿雞毛撢子打我」，果被告有抓告訴人頭髮，並以雞毛撢子毆打之事實，則
    其情節當較徒手毆打更為嚴重，告訴人於初次申告犯罪事實時，豈有略而不述之
    理？且於前往醫院驗傷時何不一併請求醫師驗傷（告訴人在原審承認其頭部未驗
    傷），亦不合常情。又證人丙○○於原審審理時證稱：「當時我丈母娘開門開一
    點點，被告從屋內伸手出來抓我媽媽頭髮，我媽媽手卡在門縫裡一直喊痛，後來
    我進入屋內有看到被告手上拿雞毛撢子，因為我媽媽手在門縫裡面，所以我沒有
    看到被告有無捏我媽媽或拿雞毛撢子打我媽媽」等語，當時開門者係被告之母林
    甲○○，且門僅開一點點，被告焉有可能擠在門旁自狹窄之門縫中伸出雞毛撢子
    毆打告訴人？證人丙○○未親眼目睹被告攻擊告訴人之手臂，且對於告訴人手臂
    之傷勢究係為被告伸手至門外所抓傷？抑或係告訴人伸手至被告娘家門內遭攻擊
    ？被告究竟有無持雞毛撢子伸出屋外毆打告訴人？與告訴人所述並不符合，自不
    足為告訴人指述事實之佐證。參以告訴人在本院稱其當時並未進入屋內，僅在走
    廊而已，亦與證人丙○○在本院所供有進入屋內以觀，其等供述已屬可疑。
  (二)告訴人於原審審理時指稱被告以手拉其頭髮及手臂，復持雞毛撢子毆打其背部，
    然其所提出之亞東紀念醫院診斷證明書僅記載其右手上臂瘀青。如被告果真有其
    指述之傷害行為，告訴人既已前往醫院驗傷，焉有不同時告知醫師檢查其頭部及
    背部之傷勢之理？況瘀青為一般常見之輕微傷勢，其造成之原因甚多，一般人極
    易於日常生活中因碰撞而造成，且告訴人於原審審理時陳稱：「我們一直往裡面
    擠，要阻止被告再打我」，證人林甲○○亦於原審審理時證稱：「當天丁○○按
    門鈴要進來，我不讓她進來，是丁○○自己用手撞門，被告人在屋內，並未站在
    門口」等語，足見告訴人當日曾有往屋內用力推擠之動作，依常情推斷，其所受
    之上開傷勢極有可能係告訴人於推擠過程中自行碰撞所致，要難僅憑上開診斷證
    明書即推斷告訴人之右手上臂瘀傷係因受被告傷害所致。果被告於告訴人欲進門
    時，有告訴人指陳之前述傷害行為，其子即證人丙○○當時在場，何不加以制止
    ，亦違常理。
  (三)告訴人之子丙○○曾於八十八年二月十二日出具切結書承諾不再涉足職業賭場賭
    博，如再賭博輸錢願與被告離婚，並自行負擔結婚前後之債務等情，復於八十九
    年一月卅日再出具切結書承諾因傷害被告，願賠償被告三百萬元，並同意無條件
    離婚等情，此有切結書影本二份在卷可稽，又被告曾因丙○○多次對其實施暴力
    行為及出言恐嚇，最近一次係於九十年三月二日十四時三十分許，在台北縣板橋
    市○○路十三號五樓被告住處，再次以徒手毆打被告，至被告受有頭部外傷、頸
    部、上背及肢體多處擦挫傷併瘀血等傷害，而聲請原審法院於九十年三月十六日
    核發九十年暫家護字第一四七號民事暫時保護令，裁定丙○○不得對被告實施身
    體或精神上不法侵害之行為，且不得直接或間接對被告為騷擾及通話之行為，此
    有該民事暫時保護令影本一份在卷可考；告訴人丁○○亦自承：被告與其子經常
    吵架等語；又告訴人丁○○與丙○○因嫌於九十年一月廿二日晚間七時三十分
    許，前往台北縣板橋市○○路二十一號七樓進入被告乙○○母親甲○○住處，與
    被告乙○○洽談離婚事宜，雙方竟起爭執，丙○○、丁○○二人共同基於普通傷
    害之犯意，徒手毆打乙○○，致乙○○受有右前臂皮膚瘀傷兩處（３×３公分、
    ２×２公分）、右前臂及右手臂多處擦傷等傷害，又丙○○於九十年三月二日下
    午二時三十分許，復前往上開甲○○住處，與乙○○協調離婚事宜，丙○○竟又
    基於前開普通傷害之犯意，徒手毆打乙○○，造成乙○○受有頭部外傷、頸部、
    上背及肢體多處擦挫傷併瘀血等傷害等犯罪事實，經臺灣板橋地方法院檢察署檢
    察官以九十年度偵字第七五八二、七七一一、六二二三號起訴書提起公訴，亦有
    該起訴書影本一份在卷可按。顯然告訴人丁○○及其子丙○○與被告間相處甚不
    和睦，且被告已就告訴人於八十九年十一月二十二日之傷害行為提出告訴並經檢
    察官提起公訴，然告訴人竟遲至九十年四月三日始提出本件告訴，其動機實屬可
    疑，尤難憑信。
五、綜上所述，告訴人之指訴既存有瑕疵，而卷附上開診斷證明書不能證明告訴人所
    受之右手上臂係因被告之傷害行為造成，復查無其他積極證據足認被告確有公訴
    人所指之傷害犯行，自不能僅憑告訴人之片面指訴遽入被告於罪。揆諸前揭說明
    ，本件不能證明被告犯罪，原審因而諭知被告無罪之判決，認事並無違誤。
六、公訴人循告訴人之請求提起上訴謂惟九十年一月二十二日晚間，告訴人丁○○及
    丙○○前去被告乙○○家中係為取回門房及機車鑰匙，有里長可證，證人丙○○
    所書立二份切結書、法院之家庭暴力暫時保護令，不與本案案情有必然關係，告
    訴人丁○○就頭、背部雖未驗傷，但確有傷害存在，告訴人丁○○未曾與人興訟
    ，不知如何將案發情形前後一貫陳述，原審於審理時應探究原委，竟然一審終結
    ，顯有速斷云云。然查告訴人所受之傷，並不能證明係被告所傷害，且告訴人與
    證人丙○○所供有所矛盾之處，均已詳如前述，同時里長當時並無在現場，為告
    訴人及證人丙○○在本院供述在卷，其他並無積極證據可資證明被告有上開傷害
    行為，從而公訴人上訴指摘原判決不當，非有理由，應予駁回。
據上論斷，應依刑事訴訟法第三百六十八條，判決如主文。
本案經檢察官吳慎志到庭執行職務。
中    華    民    國    九  十    年       八       月    二  十  八    日
                              臺灣高等法院刑事第十七庭
                                  審判長法  官  陳  正  雄
                                        法  官  許  錦  印
                                        法  官  許  宗  和
右正本證明與原本無異。
不得上訴。
                  書記官  吳  鎮  鑫
中    華    民    國    九  十    年       八       月    二  十  九    日


司法院資訊處製作；財團法人民間司法改革基金會備份。
